【裁判字號】    89,交訴,92
【裁判日期】    900731
【裁判案由】    過失致死
【裁判全文】
台灣苗栗地方法院刑事判決                          八十九年度交訴字第九二號
    公  訴  人  臺灣苗栗地方法院檢察署檢察官
    被      告  甲○○
右列被告因過失致死案件，經檢察官提起公訴（八十九年度偵字第三六七八號），本
院判決如左：
    主  文
甲○○因過失致人於死，處有期徒刑伍月，如易科罰金以參佰元折算壹日。緩刑貳年
。
    事  實
一、甲○○為昆泰營造股份有限公司（以下簡稱昆泰公司）顧問工程師，於民國八十
    九年八月八日下午六時至六時二十分許，駕駛車號Ｙ９—３２４３號（起訴書誤
    載為３４２３號）吉普車搭載同事丁○○及張光中，前往苗栗縣公館鄉開礦村工
    地巡視，途經同村一０鄰一五０號之山區○○道路右轉彎坡路處，應注意行經彎
    道、坡路時，均應減速慢行，作隨時停車之準備；汽車行駛時，駕駛人應注意車
    前狀況，並隨時採取必要之安全措施，依當時天色昏暗視線不佳情況，其更應小
    心僅慎，依當時其車況、路況均良好，無不能注意情事，甲○○因行經彎道不熟
    悉路況，竟疏未注意減速慢行作隨時停車準備及車前狀況，隨時採取必要之安全
    措施，貿然行經該上坡彎道時，因右前車輪撞擊路邊石塊時，反應不及，未能即
    時將車身煞停，情急遂將方向盤急往左轉向，導致該車失控翻落左側路旁池塘中
    ，其因車門受阻無法開啟，遂奮力以腳將車窗玻璃踢破，游出水面再反身回去車
    內將丁○○從車內救出後，再與丁○○協力將張光中從車中拖至車子底盤處，施
    以心肺復甦術，隨後請丁○○前往昆泰公司工地尋求協助，其則續留現場救護張
    光中，迨至同日晚上七時零分，苗栗縣公館鄉救護站接獲通知派車前往救護，於
    七時三十五分到院急救，惟張光中仍於同日晚上九時許因溺水窒息不治死亡。甲○○則於未被有偵查犯罪職權之公務員發覺前，除盡力救護張光中，尚主動請同
    事丁○○通知其他人員前往救護，並於戊○○○○據報前往其就醫之醫院處理本
    件事故，不知肇事人姓名時，承認其為駕車肇事之人，不逃避接受裁判而當場陳
    述車禍發生經過。
二、案經臺灣苗栗地方法院檢察署檢察官據報相驗後自動檢舉偵查起訴。
    理   由
一、訊據被告汪上對於右揭時、地駕車肇事致張光中死亡等事實均坦承不諱（參見八
    十九年度相字第五０一號卷第六、七頁警訊筆錄、十六頁、三一頁偵查筆錄；本
    院卷四十、四一頁筆錄），核與目擊證人丁○○證述：伊當天係到工地視察，車
    子約是下午六時至六時二十分許掉入水中，本案車禍發生當時，伊只覺得是在上
    坡後就往右轉彎，之後車子就往左偏移，隨後掉入水中，伊由甲○○拉出水中，
    伊再與他合力將張光中救出，並在車子底盤上由甲○○施以人工呼吸，因無起色
    ，甲○○遂請伊找人幫忙等語（參見八十九度相字卷第五０一號八、九頁警訊筆
    錄、第十五頁反面、第三十頁反面偵查筆錄；本院卷五三頁筆錄）、證人即據報
    趕赴現場幫忙之昆泰公司施工組組長周崇煌證稱：車禍幾點發生伊不知，係丁○○至工地告知有車掉到水中要幫忙，伊趕至現場，看到甲○○幫死者急救，伊跟
    著跳入水中等語（參見八十九年度相字第五０一號卷第三十頁筆錄）；證人即工
    地主任李天佑結證稱：當日下午六時許（詳細時間忘了，天尚未全暗）係由丁○○跑來通知伊，他整個人已經軟下去，伊於五、六分鐘後趕至現場，當時天己暗
    下，伊看到現場車子翻覆在水裡，車底盤朝上，有看到甲○○在車子底盤上面救
    護張光中，伊至現場尚未看見救護人員或警察，張光中上救護車之時間大概是七
    點多等語（參見八十九年度相字第五０一號卷第三十頁正反面偵查筆錄、本院卷
    七三、七四頁筆錄）均相符合，並有檢察官前往現場履勘之現場筆錄及現場照片
    八幀、打撈被告駕駛車號Ｙ９—３２４３號吉普車照片八幀附卷可稽，其肇事原
    因堪以認定。
二、按駕車行經彎道、坡路時，均應減速慢行，作隨時停車之準備；汽車行駛時，駕
    駛人應注意車前狀況，並隨時採取必要之安全措施，道路交通安全規則第九十三
    條第一項第四款、九十四條第三項分別定有明文，被告駕駛汽車自應注意上述道
    路交通安全規定，且當時天色昏暗視線不佳情況，其更應小心僅慎，依當時其車
    況良好，此有苗栗縣警察局苗栗分局八十九年十月三日苗警刑字第一九七八四號
    函請太子汽車工業股份有限公司苗栗分公司指派技師至分局實地檢查，未發現Ｙ
    ９—３２４３車有故障情事及函附檢查內容資料各一份在卷可考等情形，並無不
    能注意之情事，竟疏未注意車前狀況，貿然通過上坡之彎道，以致肇事，其有過
    失甚明。而被害人張光中因本件車禍致溺水窒息死亡之事實，經臺灣苗栗地方法
    院檢察署檢察官督同法醫師相驗屬實，有勘驗筆錄、相驗屍體證明書、驗斷書、
    苗栗協和醫院法醫參考病歷接要一份在卷可稽，則被告之行造成同車乘客張光中
    死亡，被告對本件車禍之發生，顯有過失，且被告過失行為與張光中死亡結果間
    ，具有相當因果關係甚明。本案事證明確，被告犯行洵堪認定。
三、核被告甲○○所為，係犯刑法第二百七十六條第一項之過失致人於死罪。按刑法
    第六十二條所謂未發覺之罪，凡有搜查權之官吏，不知有犯罪之事實，或雖知有
    犯罪事實，而不知犯罪人為何人者，均屬之；至被害人以及被害人以外之人知悉
    其事並知其人，而該管公務員猶未知之者，仍不能不認為合於該條所謂未發覺之
    規定；至自首之方式不限於自行投案，即託人代理自首或向非偵查機關請其轉送
    ，亦無不可（最高法院二十年上字第一七二一號、二十六年渝上字第一八三九號
    、五十年臺上字第六五號判例參照）。查被告於肇事後，在未被有偵查犯罪職權
    之公務員發覺前，除盡力救護被害人張光中，並主動請同事丁○○通知其他人員
    前往救護，且於戊○○○○據報前往其就醫之醫院處理本件事故，不知肇事人姓
    名時，承認其為駕車肇事之人，不逃避接受裁判而當場陳述車禍發生經過等情，
    業經證人即車禍發生後至現場之苗栗縣警察局苗栗分局福基派出所戊○○○○到
    院證述：本案車禍係伊處理的，當天到達現場時，天色已暗，好像是七點半左右
    ，伊未見到傷患亦未見到庭上被告，現場只看到車子，伊不知係何人報案的，一
    直到醫院前伊均不知何人開車，報案人未講，是後來到醫院問何人開車，庭上被
    告即稱其為開車之人，伊有對他作筆錄，他有協助調查，說明整個翻車之過程等
    語（參見本院卷九二頁筆錄）無訛，仍符合所謂未發覺之規定，被告對未發覺之
    犯罪自首而接受裁判，應依刑法第六十二條前段規定減輕其刑。爰審酌被告之素
    行良好品行亦佳（此有臺灣高等法院被告全國前案紀錄表一份在卷可稽）、智識
    程度、過失程度，肇事後竭立搶救被害人張光中（此業經前述證人丁○○、周崇
    煌、李天佑證述無訛，參以被害人張光中之身高一百七十六公分、重約九十公斤
    、體型高大魁梧，此經其母親丙○○到院陳述及證人李天佑證述：伊至現場看見
    張光中呈昏迷狀況，又在水塘中，身材魁梧，大家把張光中拖起來也花了得多時
    間等語屬實《參見本院五五頁；第七四頁筆錄》，則依卷附苗栗縣公館鄉救護站
    傳真派車救護被害人張光中之時間為八十九年八月八日十九時零分、到院時間為
    同日十九時三十五分資料影本所示，難遽認被告有何延緩救護被害人之情事）及
    犯罪後坦承犯行，態度良好、被告業已將其自行投保之乘客險理賠金新臺幣一百
    二十萬元先交予被害人張光中父親乙○收執，此有太平產物保險股份有限公司汽
    車險賠款收據暨同意書影本一紙附卷可考（該同意書於九十年五月十日本院調查
    時，交予被害人張光中母親丙○○親閱無訛，並在其上簽名），惟因被害人家屬
    請求賠償金額為七百二十六萬一千六百六十四元，尚未達成全面和解、公訴蒞庭
    檢察官具體請求稱：請審酌被告無前科，事後深表悔悟等情，從輕量刑，併予緩
    刑之宣告，以勵自新等語（參見八十九年度公訴蒞庭字第四五二０號檢察官論告
    書）及被告因己之過失行為致同事死亡，內心同受煎熬等一切情狀，量處如主文
    所示之刑，並諭知易科罰金之折算標準。末查，被告前未曾受有期徒刑以上刑之
    宣告，此有臺灣高等法院被告全國前案紀錄表及台灣苗栗地方法院檢察署刑案資
    料查註紀錄表各一份附卷可稽，經此偵查程序當知所警惕，信無再犯之虞，其餘
    民事賠償部分，亦經本院以九十年交附民字第三號裁定移送本院民事庭審理及檢
    察官予以緩刑之請求，故所宣告之刑以暫不執行為當，併諭知緩刑二年，以啟自
    新。
據上論斷，應依刑事訴訟法第二百九十九條第一項前段，刑法第二百七十六條第一項
、第六十二條前段、第四十一條第一項前段、第七十四條第一款，罰金罰鍰提高標準
條例第一條前段、第二條，判決如主文。
本案經檢察官陳佞如到庭執行職務。
中      華      民      國    九十      年      七      月    三十一    日
                                    臺灣苗栗地方法院刑事第二庭
                                        法  官  黃  賢  婷
右正本證明與原本無異。
如不服本判決，應於送達後十日內向本院提出上訴狀(須附繕本)，上訴於台灣高等
法院台中分院。
                                        書記官  陳  文  聰
中      華      民      國    九十      年      七      月     三十一   日
附錄法條
刑法第二百七十六條第一項


司法院資訊處製作；財團法人民間司法改革基金會備份。
